【裁判字號】    94,易,356
【裁判日期】    950628
【裁判案由】    恐嚇取財等
【裁判全文】
臺灣苗栗地方法院刑事判決               94年度易字第356號
公  訴  人  臺灣苗栗地方法院檢察署檢察官
被      告  宙○○
上列被告因恐嚇取財等案件，經檢察官提起公訴（93年度偵字第
4110號、94年度偵字第1 號、偵字第2 號、偵字第135 號、偵緝
字第74號），本院判決如下：
    主  文
宙○○幫助連續意圖為自己不法之所有，以恐嚇使人將本人之物
交付，累犯，處有期徒刑參月，如易科罰金，以參佰元折算壹日
。
    事  實
一、宙○○前犯強盜罪，於民國86年9 月19日經本院以86年度少
    訴字第4 號判處有期徒刑3 年6 月，87年3 月23日確定，89
    年10月10日執行完畢（構成累犯）。
二、宙○○明知利用管道，向他人徵購或租用金融帳戶、提款卡
    等行為，均係財產犯罪集團為利用所收購之金融帳戶，用以
    掩飾、隱匿重大犯罪所取得財物，且任何人均得在金融機構
    以自己名義申辦帳戶，並無身份、債信等關卡設限，若有意
    使用他人申辦帳戶，均與財產犯罪有密切關連，為一般人通
    知之常識，竟於93年8 月初之某日，以不詳管道將在中華郵
    政股份有限公司後龍郵局（以下簡稱郵局）開立之局號
    000000 0號、帳號0000000 號、戶名「宙○○」之提款卡、
    存款簿等物，以不詳金額販售與不詳人士後，再經由庚○○
    購得，供勒索竊鴿贖金之帳戶使用，嗣自93年8 月7 日至同
    年9 月6 日止，陸續有戊○○、巳○○、天○○、午○○、
    辰○○、鄧登文、玄○○、地○○、戌○○、宇○○、卯○
    ○、丁○○、丙○○、乙○○、未○○、Ａ○○、甲○○、
    亥○○、己○、酉○○、黃○○、丑○○、辛○○、寅○○
    、子○○、癸○○、申○○、壬○○等人，因飼養之賽鴿均
    遭庚○○等人竊取後，經分別以電話恐嚇結果，遂分別依指
    示匯款進入戶名「宙○○」之帳戶內，而使庚○○等人之犯
    罪順利得逞。
三、案經苗栗縣警察局移送及苗栗縣警察局通霄分局報告臺灣苗
    栗地方法院檢察署檢察官偵查起訴。
    理  由
一、訊諸被告宙○○矢口否認犯行，先在偵查及本院準備程序中
    均辯稱：伊不認識竊鴿勒贖之人，也沒有把帳戶賣給任何人
    。伊有正當工作，不須售賣存摺。事情發生前，伊即已發現
    放置在機車置物箱內之存摺遺失，但沒有去報案云云（參見
    偵卷第299 頁、94年6 月23日準備程序筆錄及同年月24日庭
    呈書狀）。嗣至94年11月10日之調查時又改稱：我的東西不
    見了，我都沒有發現。直到苗栗刑事組來找我時，我才知道
    云云（參見審理卷一）。其後，被告屢經傳喚均未到庭，由
    本院發布通緝後始經逮捕歸案，然在審理中又改稱：存摺遺
    失後有去後龍郵局辦理掛失，但因證件未齊全致沒有辦成，
    後來就沒有再辦了云云（參見95年6 月14日審理筆錄）。又
    供稱係「警察來找過伊後幾天，伊才去郵局辦理掛失」云云
    （參見同日筆錄）。經查：
（一）被告宙○○之上開帳戶，業經庚○○供作竊鴿勒贖之匯款
      專戶使用，業據被害人戊○○等人在警訊中供證明確，復
      有該帳戶之進出明細附卷可稽。依該帳戶之出入明細，足
      證該帳戶自93年8 月7 日起至同年9 月6 日止，確有多筆
      竊鴿勒贖之匯款進出與領取之紀錄，亦有該進出明細表可
      考。
（二）依據被告宙○○上開供詞以觀，其前後之陳述有甚多矛盾
      之處。按被告前在偵查及本院準備程序中先供陳：伊發現
      放置在機車置物箱內之存摺遺失，即有去郵局銷戶，但證
      件不足，沒有辦成云云。嗣於本院調查時，又改稱「直到
      苗栗刑事組來找我時才知道」云云。是被告到底是何時發
      現遺失，即有前後二種不同之版本。又被告先供稱，發現
      遺失後有去郵局辦掛失，係因證件不全始未能辦成云云，
      繼又改稱，係警員來找過伊後，始去郵局辦掛失云云，於
      何時辦理掛失手續，亦有二種迥異之說詞。是被告之供詞
      反覆，難謂可採。
（三）第查，被告雖自稱上開帳戶係屬「遺失」，然遺失後既未
      報案，亦未能辦理掛失，本茲可疑；況經函調該帳戶出入
      明細結果，足證被告宙○○上開帳戶係自91年4 月24日即
      在後龍郵局開設，其間之出入狀況本屬正常，且每月有定
      期匯入之「委發款項」（通常係供定期收入使用，如發放
      薪水、領取定期給付…等），直至93年2 月間為止。惟斯
      時經被告於93年2 月22日最後一次之提領，該帳戶金額只
      餘58元後，即無任何出入之情形而歸於沈寂，迄93年8 月
      6 日，即開始供庚○○等人恐嚇取財使用，而有密集且多
      筆之頻繁出入紀錄，以上均有該帳戶之出入明細表附卷可
      稽。按被告宙○○之帳戶前有按月匯入之「委發款項」，
      平均每月均有一、二次以上，足證其當時按月有定期收入
      ，何以至93年2 月止，該帳戶即歸於沈寂而無任何活動？
      且係在存款皆已提領完畢，只餘58元後始告「遺失」？原
      有之定期「委發款項」何以亦係自同時起均不再匯入，同
      時歸零？參酌被告於審理中自行提供之協勤鋼纜包膠廠薪
      資袋（參見審理卷），其在該廠領取薪資起始之時點，正
      係自93年2 月開始，恰與被告遺失「存摺」之時點一致，
      寧謂巧合？被告既自稱有「固定工作」，則被告在協勤鋼
      纜包膠廠工作之薪資（即自93年2 月起之定期收入），又
      係如何領取？在何帳戶領取？顯然被告應自93年2 月起，
      已知悉且並未再使用系爭存摺，是被告何以要在審理中說
      謊，辯稱係刑警來訊問時，始發現存摺遺失？況依本件之
      提領勒贖匯款紀錄，均係由庚○○等人使用提款卡自ATM
      領款，而使用提款卡必須使用原持卡人使用之密碼，則被
      告遺失存摺同時，難道同時亦有遺失提款卡？又何以提款
      人得以知悉只有被告知悉之提款卡使用密碼？是證上開多
      項可疑情形，斷非偶然發生，而係有目的與計畫之作為。
      被告宙○○對上開情形均無合理解釋，足證其所辯，並無
      足採。被告宙○○顯係貪圖小利，趁該帳戶存款金額幾近
      歸零之際，認為該帳戶已無庸繼續使用，乃將帳戶以有償
      或無償之方式提供他人使用，自己另行以其他帳戶繼續匯
      入「委發款項」甚明。而被告既將帳戶以有償或無償方式
      提供他人使用，對使用該帳戶係將供犯罪使用，依前述同
      一理由即不得諉為不知，從而，其之交付帳戶供人使用之
      行為，即係幫助他人犯罪，難謂無明知與故意之情形。檢
      察官認為被告宙○○涉犯幫助恐嚇取財罪嫌，即有理由，
      且事證明確，應依法論科。
二、核被告宙○○所為，係犯刑法第30條第1 項、第346 條第1
    項之幫助恐嚇取財罪。又同案被告庚○○有關本件竊鴿勒贖
    犯行，前經本院於95年3 月21日以94年易字第356 號判決，
    認為係犯連續恐嚇取財罪，而判處有期徒刑1 年2 月，有該
    判決書附卷可稽。被告所提供之存摺既係供被告庚○○連續
    犯罪行為使用，為刑法上之幫助犯，即應依同法第30條第2
    項之規定，從正犯之連續恐嚇取財罪名而減輕其刑。被告前
    受有期徒刑之執行完畢，有臺灣苗栗地方法院檢察署刑案資
    料查註紀錄表在卷足稽，其於5 年內再犯有期徒刑以上之罪
    ，為累犯，應依刑法第47條規定加重其刑。爰審酌被告宙○
    ○犯罪之動機、目的、手段，犯罪所生之危害及犯罪後仍矢
    口否認犯行等一切情狀，量處如主文所示之刑，併諭知易科
    罰金之折算標準。
據上論斷，應依刑事訴訟法第299 條第1 項前段，刑法第56條、
第30條第1 項、第2 項、第346 條第1 項、第47條、第41條第1
項前段，罰金罰鍰提高標準條例第1 條前段、第2 條，判決如主
文。
本案經檢察官戴瑞麒到庭執行職務。
中    華    民    國    95    年    6     月    28    日
                  刑事第二庭審判長法  官  林燦都
                                  法  官  顧正德
                                  法  官  吳炳桂
以上正本證明與原本無異。
如不服本判決，應於判決送達後10日內向本院提出上訴狀（應抄
附繕本）。告訴人或被害人如對於本判決不服者，應具備理由請
求檢察官上訴，其上訴期間之計算係以檢察官收受判決正本之日
期為準。
                                  書記官  劉千瑄
中    華    民    國    95    年    6     月    28    日
附錄論罪科刑法條：
中華民國刑法第321條第1項第3款：
犯竊盜罪而有左列情形之一者，處6 月以上、5 年以下有期徒刑
：三攜帶兇器而犯之者。
中華民國刑法第346條第1項：
意圖為自己或第三人不法之所有，以恐嚇使人將本人或第三人之
物交付者，處6 月以上5 年以下有期徒刑，得併科1 千元以下罰
金。
中華民國刑法第30條：
幫助他人犯罪者，為從犯。雖他人不知幫助之情者，亦同。
從犯之處罰，得按正犯之刑減輕之。


司法院資訊處製作；財團法人民間司法改革基金會備份。
